【裁判字號】    97,訴,4492
【裁判日期】    971130
【裁判案由】    偽造文書
【裁判全文】
臺灣板橋地方法院刑事判決              97年度訴字第4492號
公  訴  人  臺灣板橋地方法院檢察署檢察官
被      告  乙○○
選任辯護人  逄紹峰律師
上列被告因偽造文書案件，經檢察官提起公訴（97年度偵字第5
32號），由本院合議庭裁定改依簡式審判程序審理，並判決如下
：
    主  文
乙○○行使偽造私文書，足以生損害於公眾及他人，處有期徒刑
參月，如易科罰金，以新臺幣壹仟元折算壹日，減為有期徒刑壹
月又拾伍日，如易科罰金，以新臺幣壹仟元折算壹日；又明知為
不實之事項，而使公務員登載於職務上所掌之公文書，足以生損
害於公眾及他人，處有期徒刑貳月，如易科罰金，以新臺幣壹仟
元折算壹日，減為有期徒刑壹月，如易科罰金，以新臺幣壹仟元
折算壹日。應執行有期徒刑貳月，如易科罰金，以新臺幣壹仟元
折算壹日。緩刑貳年。
    事  實
一、乙○○與甲○○於民國69年5月16日（起訴書誤載為「3月21
    日」）結婚，並於88年5月13日在臺北縣新莊市○○○路118
    號之5 ，以新臺幣20萬元之資本額，設立獨資事業「幸福單
    項汽車車輛定位保養所」（下簡稱幸福單項保養所），並約
    定由乙○○擔任負責人，此間於93年12月16日以書立讓渡書
    之方式，改約定由甲○○擔任負責人，嗣因其夫妻2 人感情
    生變，時有爭執，甲○○乃於96年2 月11日，至巫基洲、郭
    芬蓉所共同經營之有德企業管理公司，交付幸福單項保養所
    之營利事業登記證，欲委託辦理歇業登記，詎乙○○得知此
    事後，認有礙其使用幸福單項保養所發票繼續營業，竟基於
    行使偽造私文書及使公務員登載不實文書之犯意，未經甲○
    ○之同意或授權，即擅自於同年2 月12日，先冒用甲○○名
    義書立「讓渡書」，其上記載「茲本人甲○○所有座落台北
    縣新莊市○○○路118之5號1 樓經營幸福單項汽車車輛定位
    保養所自民國96年01月01日起讓與乙○○繼續經營，恐口說
    無憑特立此據。…（略）中華民國96年02月15日」等內容，
    並同時盜用「幸福單項汽車車輛定位保養所」、「甲○○」
    印章蓋印於其上加以偽造完成後，連同委託書一併交由有德
    企業管理公司之巫基洲，佯稱甲○○欲將幸福單項保養所轉
    讓予乙○○繼續經營，使不知情之巫基洲接受委託，乃持以
    行使而將上開偽造之「讓渡書」等應備文件提出於臺北縣政
    府建設局，憑以辦理營利事業變更負責人登記，進而使不知
    情之該管公務員將該不實事項登載於其職務上所掌「台北縣
    政府營利事業統一發證設立變更登記申請書」上，完成變更
    負責人之登記事項，足以生損害於臺北縣政府對營利事業管
    理登記之正確性及甲○○。
二、案經甲○○告訴臺灣板橋地方法院檢察署檢察官偵查起訴。
    理  由
一、上開犯罪事實，業經被告乙○○於本院審理時坦承不諱，核
    與告訴人甲○○於偵查中所指證之情節大致相符，且證人巫
    基洲、郭芬蓉於偵查中已指述係受被告之委託辦理幸福單項
    保養所變更負責人登記一事；此外，復有偽造之「讓渡書」
    影本、委託書影本、幸福單項保養所營利事業登記資料查詢
    及台北縣政府營利事業統一發證設立變更登記申請書各1 張
    附卷可資佐證，足供擔保被告自白與事實相符，是被告上開
    行使偽造私文書及使公務員登載不實之犯行，均堪予認定，
    應依法論科。
二、核被告所為，係犯刑法第216 條之行使第210 條偽造私文書
    罪以及第214 條之使公務員登載不實罪。其所犯盜用「幸福
    單項汽車車輛定位保養所」、「甲○○」印章之行為，均為
    偽造私文書之部分行為，不另論罪，且其偽造私文書後復持
    以行使之，則偽造私文書之低度行為，應為行使偽造私文書
    之高度行為所吸收，亦不另論罪。再被告所犯上開行使偽造
    私文書罪及使公務員登載不實罪之間，犯意各別，行為互異
    ，應予分論併罰之。爰審酌被告犯罪之動機及目的，係為繼
    續經營幸福單項保養所獨力謀生之用，情有可原，且其與告
    訴人尚未離婚，本負相互扶養義務及同財共居之責任，於本
    件尚不致有明顯損及告訴人利益之情事，對於公務員職務上
    所掌公文書之正確性而言，其損害亦屬輕微，復參酌被告於
    本院審理時已坦承全部犯行，犯後態度良好等一切情狀，量
    處如主文所示之刑度，並諭知易科罰金之折算標準，以及定
    其應執行之刑。又查被告犯罪之時間，係於96年4 月24日以
    前，符合減刑條件，應依中華民國96年罪犯減刑條例第2 條
    第1項第3款之規定，就其所宣告有期徒刑，各減其刑期2 分
    之1 ，如主文所示，並均諭知宣告刑及減得之刑之易科罰金
    折算標準，以及定其應執行之刑。末查被告先前未曾受任何
    罪刑之宣告一節，有臺灣高等法院被告前案紀錄表1 張附卷
    可憑，於本件因一時失慮，偶罹刑典，事發後亦自始坦承犯
    行，深具悔意，經此偵審程序之進行及罪刑宣告之教訓後，
    當知警惕信無再犯之虞，本院因認以暫不執行其刑為當，爰
    予宣告緩刑2年，以勵自新。至被告盜蓋於讓渡書上之「幸
    福單項汽車車輛定位保養所」、「甲○○」印文各1枚，係
    盜用真正印章後所留之印文，並非偽造之印文，自無庸依刑
    法第219條規定宣告沒收之，併此敘明（最高法院48年台上
    字第1533號判例參照）。
三、按「除被告所犯為死刑、無期徒刑、最輕本刑為3年以上有
    期徒刑之罪或高等法院管轄第1審案件者外，於前條第1項程
    序進行中，被告先就被訴事實為有罪之陳述時，審判長得告
    知被告簡式審判程序之旨，並聽取當事人、代理人、辯護人
    及輔佐人之意見後，裁定進行簡式審判程序。」刑事訴訟法
    第273 條之1 定有明文。查本件被告所犯上開刑法第216 條
    、第214 條之罪，其法定刑均非最輕本刑為3 年以上有期徒
    刑之罪，且被告於本院97年11月18日準備程序進行中，復就
    被訴之事實為有罪之陳述，經告知被告簡式審判程序之旨，
    被告及公訴人對於本件改依簡式審判程序審理亦均表示同意
    ，是本院即依前揭刑事訴訟法規定，裁定本件進行簡式審判
    程序，附此敘明。
據上論斷，應依刑事訴訟法第273之1第1項、第299條第1項前段
，刑法第216 條、第214 條、第41條第1 項前段、第74條第1 項
第1 款、第51條第5 款，刑法施行法第1 條之1 ，中華民國96年
罪犯減刑條例第2 條第1 項第3 款、第7 條、第9 條，判決如主
文。
本案經檢察官黃明絹到庭執行職務
中    華    民    國    97    年    11    月    30    日
                         刑事第二十庭
                               法  官  楊仲農
上列正本證明與原本無異。
如對本判決不服，應於送達後10日內，向本院提出上訴狀（應抄
附繕本）告訴人或被害人如對於本判決不服者，應具備理由請求
檢察官上訴，其上訴期間之計算係以檢察官收受判決正本之日期
為準。
                               書記官  陳香君
中    華    民    國    97    年    12    月    1     日
附錄本判決論罪之法律條文：
中華民國刑法第210條；
(偽造變造私文書罪)
偽造、變造私文書，足以生損害於公眾或他人者，處五年以下有
期徒刑。
中華民國刑法第214條；
(使公務員登載不實罪)
明知為不實之事項，而使公務員登載於職務上所掌之公文書，足
以生損害於公眾或他人者，處三年以下有期徒刑、拘役或五百元
以下罰金。
中華民國刑法第216條；
(行使偽造變造或登載不實之文書罪)
行使第二百十條至第二百十五條之文書者，依偽造、變造文書或
登載不實事項或使登載不實事項之規定處斷。


司法院資訊處製作；財團法人民間司法改革基金會備份。
